臺灣臺北地方法院民事簡易判決
111年度北簡字第11696號
原      告  戴自弘  
訴訟代理人  羅健新律師
被      告  林姿吟  

訴訟代理人  陳宇安律師
上列當事人間請求侵權行為損害賠償事件，本院於中華民國111
年11月1日言詞辯論終結，判決如下：
    主      文
被告應給付原告新臺幣壹拾萬元，及自民國一百一十一年七月二
十九日起至清償日止，按週年利率百分之五計算之利息。
原告其餘之訴駁回。
訴訟費用新臺幣伍仟肆佰元由被告負擔四分之一，餘由原告負擔
。
本判決第一項得假執行。但被告以新臺幣壹拾萬元為原告預供擔
保，得免為假執行。
原告其餘假執行之聲請駁回。
    事實及理由
一、原告主張：原告與被告於民國101年3月31日結婚，婚後育有
    一女，共同居住於臺北市○○區○○路000號7樓之4(下稱系爭住
    處)，又被告自105年7月間即女兒上幼稚園起即時常外出夜
    唱不回家，同年11月間，被告向原告表示希望回娘家居住一
    段時間調養身體而搬回娘家居住，期間原告曾要求被告搬回
    系爭住處均遭拒絕，嗣108年7月間即女兒國小開學前，被告
    向原告表示其已經另外承租房屋，地點鄰近女兒就讀國小，
    方便接送云云，原告聽聞後並未勉強被告搬回系爭住處，然
    事後原告因時常聯絡不到被告，被告亦時常於輪值接送小孩
    時遲到，原告即覺有異，詎被告竟於109年11月12日與訴外
    人趙駿逸於桃園市中壢區之中興商務旅館發生親密關係，遭
    徵信社發覺並通知原告，原告會同徵信人員及員警當場查獲
    ，趙駿逸亦坦承上情，並賠償其侵害原告配偶權之精神上損
    害，而被告並未反省其行為，竟提起離婚訴訟，被告與趙駿
    逸於商務旅館共處一室並發生親密行為，顯然已逾越普通朋
    友等一般社交行為之不正常往來關係，亦已逾社會一般通念
    所能容忍之範圍，並破壞兩造之婚姻共同生活之圓滿安全及
    幸福之程度，並侵害原告基於配偶關係之身分法益且情節重
    大，顯然已構成侵權行為，爰依民法第184條第1項、第195
    條第1項及第3項規定，請求被告賠償精神慰無金新臺幣(下
    同)499,000元，為此提起本件訴訟等語，並聲明：㈠被告應
    給付原告499,000元，及自起訴狀繕本送達翌日起至清償日
    止，按週年利率5%計算之利息。㈡願供擔保，請准宣告假執
    行。
二、被告則以：「配偶權」非憲法上之權利，亦非法律上權利，
    自非民法第184條第1項所涵蓋之權利範圍，原告以「配偶權
    」受侵害，依民法第184條第1項前段、第195條第3項規定，
    請求被告給付非財產上損害賠償，自無理由。縱認配偶權為
    法律上之權利，然兩造於101年3月31日結婚，被告於婚前除
    正職工作外另兼職cosplay(角色扮演、扮裝)之表演者，惟
    婚後原告卻告知其為虔誠之基督教徒，認被告從事表演工作
    在外拋頭露面，令家人蒙羞，多次阻撓被告從事表演工作，
    甚至至被告表演場所鬧事，令被告痛苦不堪；又自女兒出生
    後，原告即時常以刻薄之言語差辱被告，只要被告外出與朋
    友相聚，原告便會辱罵被告，指責被告未盡心照顧女兒，為
    一不適任母親，造成被告莫大壓力，身體健康亦出現異狀，
    被告經原告同意於105年11月間返回娘家居住，迄今兩造仍
    處於分居狀態，而被告與趙駿逸係於109年10月、11月間交
    往，當時兩造已分居4年，期間兩造僅因女兒的照顧教養事
    宜有聯繫，其餘時間並無任何交集，感情基礎早已不復存在
    ，婚姻關係名存實亡，兩造於分居時婚姻關係即出現裂痕，
    爾後兩造亦未積極修補關係而日漸疏遠，被告與趙駿逸交往
    時間僅有短短月餘，情節甚為輕微，並非造成兩造婚姻破裂
    之主要原因，難謂有侵害原告之配偶權而屬情節重大；復縱
    認被告對原告有侵權行為，然被告與趙駿逸間有逾越男女交
    往份際之情事而對原告有共同侵權行為，故原告向被告請求
    連帶賠償之非財產上損害為499,000元，惟原告已就上開共
    同侵權行為與趙駿逸於109年11月13日簽署協議書，該協議
    書係針對趙駿逸與被告間共同侵權行為之約定，嗣後趙駿逸
    給予原告之300,000元即屬其就上開共同侵權行為債務所為
    之清償行為，依民法第274條規定，對被告亦同生效力而同
    免責任，原告該部分之損害已因此獲得填補，自不得再向被
    告請求賠償等語，資為抗辯，並聲明：㈠原告之訴駁回。㈡如
    受不利判決，願供擔保請准宣告免為假執行。
三、本院得心證之理由：
　㈠按因故意或過失，不法侵害他人之權利者，負損害賠償責任
    。故意以背於善良風俗之方法，加損害於他人者亦同；不法
    侵害他人之身體、健康、名譽、自由、信用、隱私、貞操，
    或不法侵害其他人格法益而情節重大者，被害人雖非財產上
    之損害，亦得請求賠償相當之金額；前二項規定，於不法侵
    害他人基於父、母、子、女或配偶關係之身分法益而情節重
    大者，準用之，民法第184條第1項、第195條第1項及第3項
    分別定有明文。又婚姻係以夫妻之共同生活為其目的，配偶
    應互相協力保持其共同生活之圓滿安全及幸福，而夫妻互守
    誠實，係為確保其共同生活之圓滿安全及幸福之必要條件，
    故應解為配偶因婚姻契約而互負誠實之義務，配偶之一方行
    為不誠實，破壞共同生活之圓滿安全及幸福者，即為違反因
    婚姻契約之義務而侵害他方之權利（最高法院55年台上字第
    2053號判決要旨參照）。是以所謂配偶權，指配偶間因婚姻
    而成立以互負誠實義務為內容之權利。侵害配偶權之行為，
    並不以通姦行為為限，倘夫妻任一方與他人間存有逾越結交
    普通朋友等一般社交行為之不正常往來，其行為已逾社會一
    般通念所能容忍之範圍，已達破壞婚姻共同生活之圓滿安全
    及幸福之程度，即足當之，倘其情節重大，違反忠誠義務之
    一方及該他人即應依上開規定，共同負非財產上即精神慰撫
    金之損害賠償責任。
　㈡經查，被告與原告於101年3月31日結婚，目前婚姻關係仍存
    續中，有原告提出之戶口名簿可稽(見本院卷第19頁)，又被
    告於109年11月12日經原告與徵信社人員協同警察發現與趙
    駿逸在桃園市中壢區之中興商務旅館同處一室，亦有原告提
    出之照片可參(見本院卷第23-25頁)，被告亦自陳確實有於1
    09年11月12日與趙駿逸在桃園旅館同住於一室，但是並沒有
    發生性行為等語(見本院卷第93頁)，然被告為有配偶之人，
    在無法合理說明並舉證有其正當性及必要性之情況下，與非
    配偶之男性在旅館內同處一室，縱無法證明其與趙駿逸有發
    生性行為或親密舉動之情事，此等行為依現今一般社會通念
    ，仍屬不宜，且足以動搖及破壞婚姻生活中之信賴及安全，
    是本院綜酌上情，認被告與趙駿逸間之往來情形，業已逾社
    會一般通念就普通朋友間正常社交行為所能容忍之範圍，而
    達於破壞婚姻共同生活之圓滿安全及幸福之程度，自屬共同
    不法侵害原告基於配偶關係之身分法益，且情節重大，揆諸
    前揭規定及說明，原告主張被告應負侵權行為之賠償責任，
    洵屬有據。
　㈢至被告雖辯稱與原告早已因感情不睦而分居，且被告與趙駿
    逸交往時間僅有短短月餘，情節甚為輕微，並非造成兩造婚
    姻破裂之主要原因，難謂有侵害原告之配偶權而屬情節重大
    云云，然婚姻生活縱生破綻，在婚姻關係存續期間，仍不容
    婚姻之一方或第三人，以他方就婚姻破綻有可歸責之處為由
    ，任意破壞他方基於配偶關係所生之身分法益，且經核被告
    與趙駿逸在旅館內同處一室之行為，確已達破壞婚姻共同生
    活之圓滿安全及幸福，且情節重大之程度，是被告前開抗辯
    ，自難認可採。
　㈣又慰藉金之多寡，應斟酌雙方之身分、地位、資力與加害之
    程度及其他各種情形核定相當之數額。其金額是否相當，自
    應依實際加害情形與被害人所受之痛苦及雙方之身分、地位
    、經濟狀況等關係決定之。（最高法院85年度台上字第460
    號判決要旨參照）。本院審酌原告為大學畢業、其年收入及
    110年度所得與財產，被告為大學畢業、其年收入及110年度
    所得與財產，亦有兩造稅務電子閘門財產所得調件明細表可
    考（見限閱覽卷），併審酌兩造間原婚姻狀態、被告與趙駿
    逸共同侵害原告身分法益之方式、程度、造成之損害，及原
    告所受精神痛苦程度等一切情狀，認原告請求賠償精神慰撫
    金499,000元尚屬過高，應以100,000元為適當。
　㈤被告又辯稱原告已與趙駿逸簽訂協議書，該協議書係針對趙
    駿逸與被告間共同侵權行為之約定，嗣後趙駿逸給予原告之
    300,000元即屬其就上開共同侵權行為債務所為之清償行為
    ，依民法第274條規定，對被告亦同生效力而同免責任，原
    告該部分之損害已因此獲得填補，自不得再向被告請求賠償
    云云，然觀該協議書(見本院卷第79頁)所載：「立書人：乙
    ○○(以下簡稱甲方《即原告》)，立書人：趙駿逸(以下簡稱乙
    方)，茲因乙方與甲方配偶甲○○(即被告，以下簡稱丙方)，
    於109年10月、11月間有男女交往事實，構成配偶權利之侵
    害，乙方因坦承犯行，為表歉意，特與甲方共同訂立本協議
    書，並約定協議內容如下：一、乙方同意賠償甲方精神慰撫
    金300,000元，乙方承諾109年11月13日前支付，並簽立同額
    本票票號NO.0000000留存於甲方委任之法律事務所，如乙方
    應履行支付款項未履行，視同本票債務全部到期，甲方得就
    本票提起相應訴訟權利。二、本協議書之簽訂不代表甲方宥
    恕乙方，但乙方如依本協議書內容據實履行時，甲方同意不
    就本事件對乙方行使一切刑、民事之告訴權，並委請律師事
    務所預簽一份撤回告訴狀。…」，依上開協議書內容，該協
    議書之當事人為原告與趙駿逸，約定趙駿逸因與被告有男女
    交往之事實，侵害原告之配偶權，同意賠償原告精神慰撫金
    300,000元，核其內容，僅就趙駿逸侵害原告配偶權之行為
    而與原告作成協議，與被告無涉，故被告辯稱其與趙駿逸為
    共同侵權行為人，應對原告負連帶損害賠償責任，趙駿逸對
    原告所為之300,000元給付，對被告亦同生效力而同免責任
    ，原告就此部分不得再向被告請求，容有誤會，自不可採。
　㈥末按遲延之債務，以支付金錢為標的者，債權人得請求依法
    定利率計算之遲延利息；應付利息之債務，其利率未經約定
    ，亦無法律可據者，週年利率為百分之五；給付無確定期限
    者，債務人於債權人得請求給付時，經其催告而未為給付，
    自受催告時起，負遲延責任。其經債權人起訴而送達訴狀，
    或依督促程序送達支付命令，或為其他相類之行為者，與催
    告有同一之效力，民法第233條第1項前段、第203條、第229
    條第2項分別有明文規定。本件原告之請求，核屬無確定期
    限之給付，自應經原告催告未為給付，被告始負遲延責任。
    準此，原告請求被告給付自起訴狀繕本送達翌日即111年7月
    29日（見本院卷第35頁）起至清償日止，按週年利率5%計算
    之利息，核無不合，併予准許。
四、綜上所述，原告據以提起本訴，請求被告給付100,000元，
    及自起訴狀繕本送達翌日即111年7月29日起至清償日止，按
    週年利率5%計算之利息，為有理由，應予准許，逾此範圍之
    請求，為無理由，應予駁回。
五、本件原告勝訴部分係就民事訴訟法第427條訴訟適用簡易程
    序所為被告敗訴之判決，依同法第389條第1項第3款規定，
    應依職權宣告假執行，並依同法第392條第2項規定，依職權
    宣告被告如預供擔保，得免為假執行。至原告敗訴部分，其
    假執行之聲請亦失所附麗，應併予駁回。
六、本件事證已臻明確，兩造其餘攻擊防禦方法及證據，核與判
    決之結果不生影響，爰不一一論列，併此敘明。
七、訴訟費用負擔之依據：民事訴訟法第79條。本件訴訟費用額
    ，依後附計算書確定如主文第3項所示金額。
中　　華　　民　　國　　111 　年　　11　　月　　18　　日
                  臺北簡易庭  法  官  葉藍鸚
訴訟費用計算書
項　　    目               金　額（新臺幣）　　   備　註
第一審裁判費   　 　　     5,400元
合　　　　計　　　         5,400元
以上正本係照原本作成。
如不服本判決，應於判決送達後20日內向本庭提出上訴狀（須按
他造當事人之人數附繕本）。如委任律師提起上訴者，應一併繳
納上訴審裁判費。
中　　華　　民　　國　　111 　年　　11　　月　　18　　日
                              書記官  翁嘉偉